臺灣彰化地方法院民事判決　94年度訴字第548號
原　　　告　戊○○
訴訟代理人　乙○○○
被　　　告　甲○○
被　　　告　丁○○
被　　　告　己○○
被　　　告　丙○○
上列當事人間請求損害賠償事件，本院於民國94年9月20日言詞
辯論終結，判決如下：
    主  文
被告應連帶給付原告新台幣貳佰零伍萬肆仟貳佰伍拾元，及自民
國九十四年八月六日起至清償日止，按年息百分之五計算之利息
。
訴訟費用由被告連帶負擔。
本判決於原告以新臺幣陸拾玖萬元供擔保後得假執行。
    事實及理由
一、本件被告經合法通知未於言詞辯論期日到場，核無民事訴訟
    法第三百八十六條各款所列情形，應依原告之聲請，由其一
    造辯論而為判決。
二、本件原告起訴主張：
　(一)原告與被告等之被繼承人許樹籃於民國九十年七月二十七日
　  就坐落彰化縣芳苑鄉○○○段八八０號土地，因本院九十年
    度訴字第五五九號土地所有權移轉登記事件，於九十年七月
    二十七日成立訴訟上和解，依該和解筆錄內容所載：一本訴
    被告（即許樹籃）願將坐落彰化縣芳苑鄉○○○段八八０地
    號、地目田、面積七四七０平方公尺土地應有部分二分之一
    移轉登記予本訴原告（即原告戊○○）」等語，足見許樹籃
    所有上開土地應有部分二分之一應移轉登記予原告，詎許樹
    籃於和解筆錄成立後，卻於九十年十二月二十一日將此筆土
    地另分割出一筆同地段第八八０之一地號、面積三七三五平
    方公尺土地，並於九十一年一月二十二日將分割後之同地段
    八八０地號土地以贈與名義移轉登記予其子被告己○○，同
    地段第八八０之一地號土地則仍登記在許樹籃名下，嗣許樹
    籃於九十二年間死亡，第八八０之一地號土地由被告呂林花
    繼承登記（此部分土地嗣後已移轉應有部分二分之一予原告
    ），被告等為許樹籃之繼承人，經原告多次催討被告己○○
    履行其父許樹藍所負之義務，其仍拒不移轉登記第八八０地
    號土地應有部分二分之一予原告，原告遂發存證信函催告被
    告等履行許樹藍對原告所負之債務，被告等均置之不理。依
    民法第一千一百四十八條規定，被告等為許樹藍之繼承人，
　　自應概括承受許樹藍上開訴訟上和解對原告之義務，且依民
　  法第一千一百五十三條第一項之規定，被告等應負連帶責任
    。另因稅捐機關認系爭八八０地號土地既係許樹藍生前贈與
    被告己○○，則被告己○○非屬上開訴訟上和解之既判力效
    力所及之人，而駁回原告聲請逕行移轉登記之請求，且地政
    機關亦無法辦理，被告己○○又拒不履行，足見本件已該當
    於給付不能之情，且可歸責於被告等之事由所致，依民法第
    二百二十六條第一項之規定，原告得請求損害賠償，故依土
　　地謄本所示之面積三七三五平方公尺及公告現值每平方公尺
　  新台幣（下同）一千一百元計算，該筆土地價值共計四百一
    十萬八千五百元，取得二分之一即二百零五萬四千二百五十
    元，此為被告等應連帶賠償原告之金額。
  (二)退步言之，縱認被告己○○之不履行非屬給付不能之情，被
    告等經催告後仍不履行前揭被告等應負之義務，依民法第二
    百二十九條第二項之規定，被告亦應負給付遲延責任，並依
    民法第二百三十二條之規定，遲延後之給付，於債權人無利
    益者，債權人得拒絕給付，而得請求賠償因不履行而生之損
    害。經查，被告己○○明知該筆土地應有部分二分之一應移
    轉登記予原告，卻故意設定最高限額抵押權一百二十萬元之
    抵押權予彰化縣彰化區農會，使原告縱取得該筆土地應有部
    分之二分之一亦無利益，原告自得依上述規定請求被告連帶
    給付損害賠償二百零五萬四千二百五十元等情。並聲明：1.
    被告應連帶給付原告二百零五萬四千二百五十元，及自起訴
    狀繕本送達翌日起至清償日止按年息百分之五計算之利息。
    2.願供擔保請准宣告假執行。
三、被告則未於言詞辯論期日到場，亦未提出書狀作何聲明或陳
    述。
四、按當事人對於他造主張之事實，已於相當時期受合法之通知
    ，而於言詞辯論期日不到場，亦未提出準備書狀爭執者，準
    用第一項當事人對於他造主張之事實，於言詞辯論時不爭執
    者，視同自認之規定，民事訴訟法第二百八十條第三項定有
    明文。查原告主張原告與被告等之被繼承人許樹籃於九十年
　　七月二十七日就坐落彰化縣芳苑鄉○○○段八八０號土地，
  　因本院九十年度訴字第五五九號土地所有權移轉登記事件，
　　於九十年七月二十七日成立訴訟上和解，依該和解筆錄內容
　  所載：一本訴被告（即許樹籃）願將坐落彰化縣芳苑鄉○○
    ○段八八０地號、地目田、面積七四七０平方公尺土地應有
    部分二分之一移轉登記予本訴原告（即原告戊○○）」等語
    ，足見許樹籃所有上開土地應有部分二分之一應移轉登記予
    原告，詎許樹籃於和解筆錄成立後，卻於九十年十二月二十
    一日將此筆土地另分割出一筆同地段第八八０之一地號、面
    積三七三五平方公尺土地，並於九十一年一月二十二日將分
    割後之同地段八八０地號土地以贈與名義移轉登記予其子被
    告己○○，同地段第八八０之一地號土地則仍登記在許樹籃
    名下，嗣許樹籃於九十二年間死亡，第八八０之一地號土地
    由被告呂林花繼承登記（此部分土地嗣後已移轉應有部分二
    分之一予原告），被告等為許樹籃之繼承人，經原告多次催
    討被告己○○履行其父許樹藍所負之義務，其仍拒不移轉登
    記第八八０地號土地應有部分二分之一予原告，原告遂發存
    發存證信函予許樹藍之繼承人即被告等履行許樹藍對原告所
    負之債務，被告等均置之不理等情，業據其提出和解筆錄、
    土地登記謄本、存證信函等為證，而被告已於相當時期經合
    法之通知，未於言詞辯論期日到場，亦未提出準備書狀作何
    爭執，依民事訴訟法第二百八十條第三項之規定，視同自認
    ，故原告之上開主張自堪信為真實。
五、按和解成立者，與確定判決有同一之效力，民事訴訟法第三
    百八十條第一項定有明文。又按民事訴訟法第四百條第一項
    所謂「確定判決除當事人外，對於訴訟繫屬後為當事人之繼
    承人亦有效力」，係指一般繼承人及因法律行為而受讓訴訟
    標的之特定繼承人而言，按民事訴訟法第四百零一條所謂確
    定判決，除當事人外，對於訴訟繫屬後為當事人之繼受人者
    ，亦有效力。在特定繼受人，係指繼受為訴訟標的法律關係
    之權利義務者而言，若僅為受讓權利標的物之人，並未繼受
    該訴訟標的法律關係之權利義務，即非原確定判決效力所及
    （如為物權關係又當別論）。查原告係以與訴外人許樹籃訂
    有未分割前系爭八八０地號土地之共有契約書為據，請求許
    樹籃移轉土地所有權應有部分二分之一與原告，並成立訴訟
    上和解等情，業據調取九十年訴字第五五九號土地所有權移
    轉登記事件卷宗核閱屬實，惟許樹籃嗣後將該筆土地分割為
    二，並將其中同地段八八０地號土地之所有權以贈與為由移
    轉登記與被告己○○，因原告求為命訴外人許樹籃辦理所有
    權移轉登記所成立之訴訟上和解，既係以債之關係（即債權
    共有契約）為訴訟標的，而被告己○○於受讓分割後之系爭
    八八０地號土地所有權又非受讓該法律關係之人，自非原訴
    訟上和解效力所及之人。同時許樹籃因對移轉登記與己○○
    之第八八０地號土地已無所有權存在，則其對於原告所負移
    轉此部分土地所有權之債務已屬給付不能，因可歸責於債務
    人之事由致給付不能者，債權雖仍存在，但其內容已變為損
    害賠償請求權，不復以原定之給付為標的，此觀民法第二百
    二十六條第一項之規定自明，故至此許樹籃關於分割後之八
    八０地號土地部分對原告所負之所有權移轉登記義務，業已
    變為給付不能之損害賠償請求權，而許樹籃死亡後，此給付
    不能之損害賠償債務即應由其全體繼承人即被告等四人概括
    承受，且渠等對此部分債務應負連帶責任。惟就被告己○○
    部分雖其亦併同繼受上開許樹籃對原告所負之損害賠償債務
    ，然該損害賠償債務係因許樹籃已非八八０地號土地之所有
    權人，致原定之所有權移轉登記債務已不能履行，始以賠償
    損害請求權代替原來之給付，惟被告己○○既係該筆土地之
    所有權人，嗣後又概括繼受許樹籃對原告之一切債務，此時
    八八０地號土地之所有權移轉登記對被告己○○而言已非給
    付不能，其對原告自應有履行原來給付之義務，因此被告己
    ○○對原告並無給付不能之情事，原告尚不得依民法第二百
    六十二條第一項規定主張對被告己○○有給付不能之損害賠
    償請求權。然就其餘被告部分，對原告仍係因概括繼承而負
    有給付不能之連帶損害賠償責任，如被告己○○依約履行將
    系爭八八０地號土地應有部分二分之一移轉登記予原告時，
    其餘被告之上開損害賠償債務始得消滅。
六、另按給付無確定期限者，債務人於債權人得請求給付時，經
    其催告而未為給付，自受催告時起，負遲延責任。債務人遲
    延者，債權人得請求其賠償因遲延而生之損害。又遲延後之
　　給付，於債權人無利益者，債權人得拒絕其給付，並得請求
  　賠償因不履行而生之損害，民法第二百二十九條第二項、第
    二百三十一條第一項、第二百三十二條定有明文。是債務人
    遲延給付，並不能免除其履行債務之義務，亦不影響債權人
　　請求履行債務之權利。如遲延後之給付，於債權人有利益，
  　債權人僅得請求債務人履行債務及賠償因遲延而生之損害。
    若遲延後之給付，於債權人無利益，債權人得拒絕債務人之
    給付，而請求賠償因不履行而生之損害。又如其給付為特定
    之標的物，則其損害額以該標的物應有之市價計算，自無不
    當。查原告曾於九十四年六月二十一日以存證信函定期催告
    被告己○○應將系爭八八０地號土地應有部分二分之一移轉
    登記予原告等情，此有存證信函在卷可稽，是被告己○○自
    受催告時起，對原告負遲延責任，然原告依上開規定固得對
    被告己○○請求履行所有權移轉登記之給付及賠償因遲延而
    生之損害，惟查，系爭八八０地號土地已由被告己○○於九
    十四年四月二十七日設定最高限額抵押權一百二十萬元予彰
    化縣彰化區漁會，存續期間自九十四年四月二十六日至一二
    四年四月二十五日，依民法第八百六十八條之規定，上開抵
    押權不因抵押之不動產讓與其一部而受有影響，抵押權人對
    於受讓抵押物之各人之應有部分，仍得就全部債權行使權利
    ，因此原告縱使獲得被告己○○移轉該筆土地應有部分二分
    之一之所有權，所取得之土地亦屬有負擔之不動產，將來恐
    有遭抵押權人拍賣抵押物而受償之不利益存在，是原告主張
    被告己○○對其負有債務不履行之遲延責任，且該遲延後之
    給付，對原告已無利益，故其拒絕被告己○○之給付，並請
    求被告賠償因不履行而生之損害，洵屬有據。
七、綜上所述，被告己○○對原告負有因不履行而生之損害賠償
    債務，而原告對被告甲○○、丁○○、丙○○等亦有給付不
    能之損害賠償請求權，且被告等四人因繼承關係就此等債務
    負有連帶責任，故原告主張依系爭八八０地號土地之公告現
    值計算其損害額，較以市價計算為低，自屬可採，經核該筆
    土地之公告現值總計為四百一十萬八千五百元，原告依此請
    求被告連帶賠償二分之一之損害即二百零五萬四千二百五十
    元，實有理由。
八、從而，原告訴請被告連帶給付二百零五萬四千二百五十元及
    自起訴狀繕本送達翌日即九十四年八月六日起至清償日止，
    按年息百分之五計算之利息，為有理由，應予准許。
九、原告陳明願供擔保，請求宣告假執行，核無不合，茲酌定相
    當之擔保金額，予以准許。
十、結論：本件原告之訴為有理由，依民事訴訟法第三百八十五
    條第一項前段、第八十五條第二項、第三百九十條第二項，
    判決如主文。
中　　華　　民　　國　　94　　年　　9 　　月　　30　　日
                  民事第二庭    法　官　黃倩玲
以上正本係照原本作成。
如對判決上訴，應於判決送達後20日內向本院提出上訴狀。
中　　華　　民　　國　　94　　年　　9 　　月　　30　　日
                      　　　    書記官　彭月美
